【裁判字號】    95,上訴,9
【裁判日期】    950504
【裁判案由】    違反毒品危害防制條例
【裁判全文】
臺灣高等法院臺南分院刑事判決           95年度上訴字第9號
上  訴  人  臺灣雲林地方法院檢察署檢察官
被      告  許耿
                    現於臺灣台中監獄執行中
選任辯護人  張育誠律師
            簡承佑律師
上列上訴人因被告違反毒品危害防制條例案件，不服臺灣雲林地
方法院九十三年度訴字第六九六號中華民國九十四年十一月廿一
日第一審判決（起訴案號：臺灣雲林地方法院檢察署九十二年度
偵字第四二九○號），提起上訴，本院判決如下：
    主  文
原判決撤銷。
許耿連續販賣第一級毒品，處有期徒刑拾年。扣案第一級毒品
海洛因壹袋（淨重四九‧八八公克，包裝重三‧九四公克）沒收
並銷燬；扣案手機壹支（0000000000號，三星T108式
）、小湯匙肆支、毛刷貳支、小夾子壹支、殘渣分裝袋伍拾個、
分裝袋肆大包、磅秤壹個，均沒收；販賣毒品所得新台幣貳仟元
沒收之，如全部或一部不能沒收時，以其財產抵償之。
    事  實
一、許耿（被訴販賣第二級毒品部分，業經原審裁定駁回起訴
    確定）綽號二齒，基於販賣第一級毒品營利意圖，以其所有
    0000000000號行動電話為聯絡工具，於民國（下
    同）九十二年七月某日起至九十二年十月二日止（按九十二
    年十月二日凌晨三時五十五分九秒許，許耿與甲○○，二
    人有通聯紀錄），經甲○○以其所使用（○五）00000
    00號電話，與許耿所有上開行動電話聯絡，連續在雲林
    縣麥寮鄉「百樂超市、全民醫院」等處，以每次新台幣（下
    同）一千元價格，販賣第一級毒品海洛因予甲○○二次（以
    甲○○每二個月向許耿購買一次計算，一次購買一千元）
    ，獲有販賣毒品所得二千元。嗣於九十二年十月十四日晚上
    十一時卅分許，在雲林縣麥寮鄉○○路五十二號許耿住處
    前，為警查獲，經搜索許耿上址二樓之二住處，查獲許耿
    持有第一級毒品海洛因一袋（淨重四九‧八八公克，包裝
    重三‧九四公克）及許耿所有供販賣毒品所用手機一支（
    0000000000號，三星T108式）、小湯匙四支、毛
    刷二支、小夾子一支、殘渣分裝袋五十個、分裝袋四大包、
    磅秤一個。
二、案經海岸巡防總局中部地區巡防局雲林機動查緝隊及台中機
    動查緝隊暨岸巡四二大隊報請台灣雲林地方法院檢察署檢察
    官偵查起訴。
    理  由
甲、起訴範圍部分：
一、按刑事訴訟，基於控訴法則，法院對於未經起訴之犯罪事實
    ，固然不得審判；然已經起訴之犯罪事實，法院與其他訴訟
    主體（檢察官、自訴人及被告）相互間，即產生訴訟上權利
    義務關係，對於起訴事實，法院自負有審判權利與義務。倘
    法院就起訴事實，僅就其中一部分加以審認，而置其他起訴
    部分於不論，即有已受請求事項未予判決之違法（刑事訴訟
    法第三百七十九條第十二款參照）。
二、本件原判決雖以：「起訴書所載，被告販賣第一級毒品時間
    、對象及次數等重要事實，並不明確，經公訴檢察官於準備
    程序，以九十四年三月四日及九十四年四月一日補充理由書
    ，確認被告販賣第一級毒品相關起訴事實，及於九十四年六
    月十三日準備程序，公訴檢察官又減縮被告起訴事實為：乙
    ○○於九十二年七、八月間，在雲林縣麥寮鄉「百樂超市、
    全民醫院」、新農會、電信局、蚊港等處，販賣第一級毒品
    海洛因予甲○○多次，則依檢察一體原則，公訴檢察官上開
    減縮被告起訴犯罪事實，自有效力」云云；原審最後並以此
    事實，為起訴事實予以審理。
三、然本件檢察官於起訴書犯罪事實欄，既已明確記載：「許耿
    於不詳時間起，迄查獲止期間，在雲林縣麥寮鄉百樂超市
    、全民醫院、新農會、電信局、蚊港等處，販賣第一級毒品
    海洛因予甲○○等不特定人；嗣經警於九十二年十月十四日
    下午十一時三十分許，在雲林縣麥寮鄉○○路五二號住處前
    ，為警查獲」等情（詳起訴書一頁）。而被告為警查獲時間
    ，係於九十二年十月十四日晚上十一時三十分許。則本件檢
    察官顯係以「被告自不詳時間起，迄九十二年十月十四日晚
    上十一時三十分許止，販賣海洛因予甲○○等不特定人」，
    為其起訴範圍。至公訴檢察官於九十四年六月十三日原審準
    備期日，將起訴事實減縮至被告乙○○於九十二年七、八月
    間，在雲林縣麥寮鄉「百樂超市、全民醫院」、新農會、電
    信局、蚊港等處，販賣第一級毒品海因予甲○○多次等情。
    已將檢察官原來起訴事實，其中被告許耿自九十二年九月
    一日起，至九十二年十月十四日晚上十一時三十分許止，在
    雲林縣麥寮鄉「百樂超市、全民醫院」、新農會、電信局、
    蚊港等處，販賣海洛因予甲○○等不特定人部分排除。
四、惟上揭經檢察官排除之起訴事實，即被告自九十二年九月一
    日起九十二年十月十四日止，販賣第一級毒品予甲○○等不
    特定人部分，檢察官並未依刑事訴訟法第二百六十九條規定
    ，以書面撤回起訴，自不因公訴檢察官於法院準備期日，陳
    述限縮起訴範圍，而生撤回起訴效力。是該部分，自仍屬本
    件檢察官起訴請求審判部分，該部分與原審已經審判部分，
    即於九十二年七、八月間，連續販賣海洛因予甲○○多次部
    分，有裁判上一罪關係，則檢察官雖僅就經原審判決無罪部
    分，即經檢察官限縮後部分，提起上訴，然經排除部分，既
    與已經原審判決部分，有裁判上一罪關係，則檢察官上訴效
    力，依法自及於經排除部分（刑事訴訟法第三百四十八條第
    二項參照），是本院上訴審，對經原審公訴檢察官限縮後，
    予以排除部分，應併予審酌，合先敘明。
乙、證據能力部分：
一、證人甲○○於九十三年九月廿一日偵查中證述證據能力：
  (一)辯護人於準備程序指稱證人甲○○於九十三年九月廿一日檢
    察官偵訊時，檢察官未依刑事訴訟法第一百八十一條、第一
    百八十六條第二項，告以證人恐因陳述致自己受刑事追訴或
    處罰，得拒絕證言，因認該證人甲○○於偵查中證述無證據
    能力云云。
  (二)查檢察官於偵訊證人甲○○程序，固違反上開規定。然刑事
    訴訟法第一百八十一條規定法理基礎，在於不自證己罪原則
    ，即任何人皆無義務以積極作為協助對己刑事追訴，國家亦
    不得強制任何人積極自證己罪，刑事訴訟法第九十五條，關
    於緘默權告知規定，即屬不自證己罪核心內涵。以此觀之，
    刑事訴訟法第一百八十一條規範目的，顯係專為保護證人所
    設，目的在避免證人，因自己證詞開啟國家對其追訴或處罰
    。則刑事訴訟法第一百八十一條規定，既非為被告利益而設
    ，使用該違反程序取得證人證述，自不致違反不自證己罪之
    規範目的。是本院認依規範保護目的理論，應肯定證人甲○
    ○於偵查中證述，應具有證據能力。
二、海岸巡防局人員搜索扣押筆錄證據能力部分
  (一)檢察官提出海岸巡防局人員所製作搜索扣押筆錄，係司法警
    察機關於執行搜索扣押時所製作紀錄，固屬審判外書面陳述
    ，依刑事訴訟法第一百五十九條第一項規定，屬於傳聞證據
    。惟製作搜索扣押筆錄者係司法警察，具有公務員身分，其
    本於刑事訴訟法第一百三十二條之一及第一百三十九條第一
    項規定，法定職務製作證明文書，又係當場製作，並將扣押
    收據交付與所有人、持有人或保管人，如有錯誤可請求更正
    ，除顯有不可信情況外，真實保障極高，依刑事訴訟法第一
    百五十九條之四第一款規定，得為證據（臺灣高等法院九十
    二年八月一日刑事訴訟新制法律問題研討會法律問題決議）
  (二)本件辯護人於原審準備程序指稱，本件司法警察搜索被告住
    處程序，有違刑事訴訟法第一百四十六條第一項規定云云。
    然依本件搜索扣押筆錄記載，形式上被告已於同意執行搜索
    欄簽名並按捺指印，且執行搜索司法警察於筆錄亦記載「於
    住宅外，將許嫌以持有毒品現行犯逮捕，許宅內尚有許妻及
    其他家人，家中證物有遭湮滅之虞，情況急迫，因此帶著許
    嫌實施夜間搜索」，有該搜索扣押筆錄在卷可參。則本件司
    法警察執行夜間搜索，可認為已獲被告住居人同意，且因司
    法警察已鎖定搜索被告住處，先於戶外查獲被告，依當時情
    狀，其屋內相關證據有可能遭其共犯或同居人所湮滅之虞，
    故亦可認為，依當時情況，確有急迫情形，是本件司法警察
    夜間搜索，尚難認有違反法律程序。故而，本件搜索所扣得
    相關毒品等證物，自應具有證據能力。
三、檢察官所提出監聽譯文證據能力部分
  (一)檢察官固提出記載行動電話0000000000號及0000000000號監
    聽譯文二份，惟該監聽譯文均係屬審判外書面陳述，依刑事
    訴訟法第一百五十九條第一項規定，屬於傳聞證據。
  (二)其中，檢察官於九十四年六月十三日，原審最後準備程序引
    用0000000000號電話，於九十二年十月二日與00-0000000號
    電話通聯譯文內容，被告辯護人就此部分證據能力，並不爭
    執（詳原審卷(一)八四頁），被告於本院上訴審亦承認與證人
    甲○○間有以上開電話進行通話，本院認此部分通話譯文作
    成情形，應無虛偽。依刑事訴訟法第一百五十九條之五第一
    項規定，可認為該部分通聯譯文，應例外具有證據能力。
  (三)至於其他部分監聽譯文，被告及辯護人，均爭執其真實性，
    且不同意引用，復無其他證據可資憑佐，則行動電話000000
    0000通話譯文部分，自難認符合刑事訴訟法第一百五十九條
    之一至第一百五十九條之四傳聞證據例外規定情形，自無證
    據能力，併此敘明。
丙、有罪部分：
一、訊據被告許耿雖否認有上揭販賣第一級毒品犯行。然上揭
    事實，業據證人甲○○於偵查中結稱：伊曾於九十二年七、
    月八間，以00-0000000號電話，撥打「二齒」許耿所使用
    0000000000號電話，向二齒即被告許耿購買第一級毒品海
    洛因，約一、二個月購買一次，每次購買一千元，是約在全
    民醫院交易，也曾經跟二齒（即許耿）約在百樂超市交易
    毒品，電話中所說「補槍機、換冷氣、等二十號再算」等術
    語，分別代表毒癮發作、毒癮發作會冷、上次跟被告買毒品
    沒有給他錢，約定當月廿日要一次還清等意思，「拿一千、
    拿一張、我要一」等術語，表示要買一千元海洛因，「一斗
    」則是毒品交易單位，「上來芒一下」表示施用毒品意思，
    「量越來越少，抽二支就沒有」，表示有時海洛因價格會上
    漲，交易時給貨量會減少，所以施用次數會減少意思，「糖
    仔」係指安非他命的意思等語（詳四二九○號偵查卷一一一
    至一一四頁），足認被告確有販賣毒品予證人甲○○。且證
    人甲○○復對通訊譯文中出現術語，均能清楚說明其意義，
    所證情節，顯然可採。
二、又依卷附被告許耿所使用0000000000號電話通聯紀錄觀之
    ，證人甲○○確曾於九十二年十月二日凌晨三時五十五分九
    秒，利用00-0000000號電話，撥打「二齒」許耿所使用00
    00000000號電話，且於通話中提及上述「補槍機、換冷氣、
    等二十號再算」等交易毒品術語。由此益見，證人甲○○於
    偵查中所證各情，均屬實情。此外，被告許耿所使用0000
    000000號電話，每日均有多筆通聯，通話內容，均以「二齒
    」稱呼被告許耿，且提及上述「拿一千、拿一張、我要一
    、一斗、量越來越少，抽二支就沒有、上來芒一下、糖仔」
    等交易毒品術語，與一般正常電話用戶通話內容，顯有不同
    ，有被告所使用行動電話0000000000號監聽譯文（詳三八三
    號警聲搜卷四二頁）、電話00-0000000號電話申請人基本資
    料、臺灣雲林地方法院檢察署九十二年度聲監字第000031號
    、第000044號通訊監察書稿在卷可憑。足證上開通話對象，
    是向被告購買毒品，應無疑義。
三、以被告許耿上述通聯紀錄觀之，無論通話對象、通話內容
    、通話時間，均與一般親友間通話情形迥異，亦與正常借貸
    、交易或合會往來情形有別，顯係交易毒品無誤。雖證人甲
    ○○於原審及本院作證時均改稱，其僅係出資與被告合買毒
    品，並未向被告購買毒品云云。然證人甲○○於偵查中與法
    院審理時供述，惟一不同，在於證人甲○○於法院審理時，
    改稱係合資購買，其餘供述情節，均未改變。然徵諸證人甲
    ○○與被告係十餘年朋友關係，於審判中得知，被告所涉者
    乃死刑或無期徒刑犯罪，自設法多方予以迴護。否則，倘如
    證人甲○○所稱，其與被告係合資購買毒品，證人甲○○其
    儘可於偵查中如此供述。然證人並未如此供述，反而指稱其
    毒品係向被告購買，而核對證人甲○○與被告間卷附電話通
    聯紀錄，復屬相符，足見證人甲○○於法院審理時供述，係
    屬迴護被告之詞，自非可採，而應以證人甲○○於偵查中所
    供，較為可信。
四、又被告許耿於經海巡署偵查員盤查時，當場自被告身上查
    獲第一級毒品，後經被告同意搜索後，又在被告住處扣得毒
    品、施用毒品器具及販賣毒品工具磅秤、分裝袋等物品，有
    搜索扣押筆錄及扣押物品清單暨查獲現場及扣案物品照片共
    十二張在卷可憑。被告許耿並坦承上開扣案證物，均係其
    所有。且被告若僅係單純施用毒品而已，應無使用大量分裝
    袋及磅秤必要。至扣案毒品，經送法務部調查局鑑定結果，
    確均含第一級毒品海洛因成分，有法務部調查局九十二年十
    一月十七日調科壹字第160-002124號鑑定通知書在卷可憑（
    詳四二九○號偵查卷四二頁）， 益證被告販賣毒品屬實。
五、按近來政府為杜絕毒品氾濫，對於查緝施用及販賣毒品工作
    ，無不嚴加執行，販賣毒品罪又係重罪，設若無利可圖，衡
    情一般持有毒品者，當無輕易將所持有海洛因轉讓他人，而
    甘冒於再次向他人購買時，而有被查獲移送法辦危險之理。
    且毒品海洛因，可任意分裝或增減其份量，而每次買賣價量
    ，亦隨時隨雙方關係深淺、當時資力、需求程度及對行情認
    知等因素，機動的調整，因之販賣利得，除經坦承犯行，或
    價量均臻明確外，委難察得實情。職是之故，縱未確切查得
    販賣賺取實際差價，但除別有事證，足認係按同一價格轉讓
    ，確未牟利外，尚難執此認非法販賣事證有所不足，致知過
    坦承者難辭重典，飾詞否認者反得逞僥倖，而失情理之平；
    本件被告雖否認有販賣毒品海洛因犯行，使本院無從確認被
    告販賣可得利潤，惟被告與證人甲○○既非至親或有特殊情
    誼，衡情被告當無甘冒刑罰制裁重典，僅按販入價格轉售而
    毫無利得。足證被告出售海洛因予證人甲○○，顯有圖利意
    圖，應堪認定。
六、綜上各情，被告販賣毒品犯行，事證明確，堪以認定。
七、核被告所為，係犯毒品危害防制條例第四條第一項販賣第一
    級毒品罪，被告先後多次販賣毒品行為，時間緊接，手法相
    同，顯係基於概括犯意反覆為之，為連續犯，應依刑法第五
    十六條規定，論以一罪。然被告所犯販賣第一級毒品罪，其
    法定刑為死刑或無期徒刑，依法均不得加重，其餘罰金刑部
    分，依法加重其刑，併此敘明。又被告販賣第一級毒品予證
    人甲○○部分，依卷存證據資料，如前所述，僅能認定被告
    販賣二次毒品予甲○○，然被告所犯販賣第一級毒品罪，法
    定刑為死刑或無期徒刑，以本件被告犯罪情節觀之，顯有情
    輕法重情事，本院認被告所為，有刑法第五十九條情形，爰
    依法減輕其刑（大法官釋字二六三號解釋參照）。
八、關於販賣第一級毒品部分，原判決以被告，犯罪尚屬不能證
    明，因而諭知被告無罪，固非無見。惟依證人甲○○於偵查
    中供述及卷附被告所使用0000000000行動電話通聯紀錄觀之
    ，被告確有販賣第一級毒品犯行，原判決未予詳察，仔細勾
    稽，遽為被告無罪諭知，尚有未洽。檢察官上訴意旨，指摘
    及此，為有理由，應由本院將原判決，關於販賣第一級毒品
    部分撤銷改判。爰審酌被告正值年輕力壯，不思以正途取財
    ，反從事非法販毒工作，戕害國人身心健康至深且鉅，及被
    告品行暨犯罪手段、犯後態度等一切情狀，對被告量處有期
    徒刑十年，以資懲儆。扣案粉末經鑑定結果，確屬第一級毒
    品海洛因，應依毒品危害防制條第十八條第一項前段規，沒
    收銷燬。其餘扣案手機一支（0000000000號，三
    星T108式）小湯匙四支、毛刷二支、小夾子一支、殘渣分裝
    袋五十個、分裝袋四大包、磅秤一個，係被告所有，為被告
    所供承，而上開物品，復為供被告販毒所用，應依毒品危害
    防制條例第十九條第一項規定，均宣告沒收。另被告販賣毒
    品所得，依證人甲○○於偵查中供稱，其係一、二個月，向
    被告購買一次，以最有利被告方式計算，即二個月購買一次
    ，每次一千元，自九十二年七月起，至九十二年十月二日止
    ，共計四個月，以二次計算，每次一千元，合計為二千元，
    應併依毒品危害防制條例第十九條第一項規定，宣告沒收，
    如全部或一部不能沒收時，以其財產抵償之。至其餘扣案玻
    璃吸管一支、注射針筒六支、葡萄糖廿九包、現金六千五百
    元、帳冊一本、吸管六支、橡皮管一條等物，被告雖供承亦
    屬其所有，然並無證據足證該等物品，係供被告販賣毒品所
    用，核與沒收要件不符，爰不併予宣告沒收，併此敘明。
丁、無罪部分：
一、查公訴人起訴犯罪事實，認被告係自不詳時間至九十二年十
    月十四日止，販賣第一級毒品予證人甲○○等不特定人。然
    嗣於原審時，公訴檢察官已明確指出，甲○○係自九十二年
    七、八月間，向被告購買毒品，則本件被告犯罪時間，應係
    自九十二年七月起至九十二年十月十四日止。本件被告自九
    十二年七月至九十二年十月二日止，販賣第一級毒品予甲○
    ○犯行，已據本院為有罪認定，如前所述。
二、茲被告自九十二年十月三日起至九十二年十月十四日止，被
    告販賣第一級毒品予甲○○部分，及被告自九十二年七月間
    起至九十二年十月十四日止，販賣第一級毒品予不特定人部
    分，仍屬本件起訴事實（此部分，均非原審判決範圍）。然
    該部分犯行，為被告所否認，而關於此部分犯行，卷附通聯
    紀錄係屬被告以外之人於審判外之書面證據，被告不同意作
    為證據，復查無其他證據資料，以資佐證，則本院尚無法形
    成有罪確切心證，自難僅憑該部分通聯紀錄，即遽認被告有
    該部分販賣第一級毒品犯行。是本院認該部分被告犯罪，尚
    屬不能證明。本應為被告無罪諭知，然公訴人認該部分與前
    開有罪部分，有連續犯裁判上一罪關係，爰不另為無罪諭知
    ，併此敘明。
據上論斷，應依刑事訴訟法第三百六十九條第一項前段、第三百
六十四條、第二百九十九條第一項前段，毒品危害防制條例第四
條第一項、第十八條第一項、第十九條第一項，刑法第十一條前
段、第五十六條、第五十九條，判決如主文。
本案經檢察官楊治宇到庭執行職務。
中    華    民    國    95    年    5    月    4     日
                  刑事第六庭    審判長法  官  蔡崇義
                                      法  官  吳永宋
                                      法  官  董武全
以上正本證明與原本無異。
如不服本判決，應於收受本判決後十日內向本院提出上訴書狀。
其未敘述上訴理由者並得於提起上訴後十日內向本院補提理由書
狀（均須按他造當事人之人數附繕本）「切勿逕送上級法院」。
                                      書記官  許美惠
中    華    民    國    95    年    5    月    4     日
附錄法條：
毒品危害防制條例第四條第一項：
製造、運輸、販賣第一級毒品者，處死刑或無期徒刑；處無期徒
刑者，得併科新臺幣一千萬元以下罰金。


司法院資訊處製作；財團法人民間司法改革基金會備份。
